臺灣高等法院刑事判決　　　　　　　　95年度上訴字第4537號
　　上　訴　人　臺灣臺北地方法院檢察署檢察官
　　被　　　告　甲○○
　　　　　　　　　　　　現於台灣台北監獄
上列上訴人因毒品危害防制條例案件，不服臺灣臺北地方法院95
年度訴字第1535號，中華民國95年10月27日第一審判決（起訴案
號：臺灣臺北地方法院檢察署95年度毒偵字第2285號），提起上
訴，本院判決如下：
    主  文
上訴駁回。
    事  實
一、甲○○前於民國91、92年間因毒品危害防制條例案件，先後
    經(1)本院91年度上更(一)字第745號判決處有期徒刑10月， 經
    最高法院駁回上訴確定；(2)原審以91年度簡字第2388號有期
    徒刑6月確定； (3)本院以92年度上訴字第2993號判決處有期
    徒刑8月，再經最高法院駁回上訴確定； 三案合併定應執行
    有期徒刑1年10月，於93年11月17日假釋， 至94年3月1日假
    釋期滿未經撤銷假釋，其未執行之部分，視為已執行。又前
    於89年間因施用第2級毒品案件， 經原審以89年度毒聲字第
    94號裁定送勒戒處所觀察、勒戒後，認有繼續施用毒品之傾
    向，再經原審以89年度毒聲字第806號裁定令入強制戒治 、
    89年毒聲字第2414號裁定停止強制戒治付保護管束，於90年
    4月5日期滿，經臺灣臺北地方法院檢察署檢察官於90年5月1
    4日以90年度戒毒偵字第107號不起訴處分確定；復於90年間
    再犯施用第1級毒品案件， 經原審以90年度毒聲字第2109號
    裁定令入強制戒治，再經原審以91年度毒聲字第1510號裁定
    停止強制戒治，於91年8月19日停止處分出監。 惟仍因友人
    一時誘引，又起施用第1級毒品海洛因之犯意， 於前次為停
    止強制戒治後五年內，於95年8月10日下午6、7時許， 在臺
    北市○○區○○街118巷68弄2號住處，以將海洛因摻水針筒
    注射之方式，施用第1級毒品海洛因1次。嗣於95年8月10 日
    下午11時許，在前開住處，因他案通緝為警前往查訪，經取
    得甲○○之同意進行搜索， 並扣得如附表所示之海洛因2包
    及其所有供施用毒品所用之注射針筒1支。
二、案經臺北市政府警察局中山分局報告臺灣臺北地方法院檢察
    署檢察官偵查起訴。
    理  由
一、訊據被告甲○○就於前揭時地施用第1級毒品海洛因1次犯行
    ，於偵查、原審審判中及本院審判時均供承不諱（見偵卷第
    45頁、原審95年10月23日筆錄96年1月25日審判筆錄）， 且
    查以：
  (一)將被告為警查獲時所採尿液，經送臺灣尖端先進生技醫藥股
    份有限公司以酵素免疫分析法、氣相層析質譜儀分析法檢驗
    確認，結果認該尿液中呈鴉片、嗎啡陽性反應，此有該公司
    95年8月24日濫用藥物檢驗報告在卷可稽， 是被告確有於驗
    尿前有施用海洛因等嗎啡類毒品。
  (二)又扣案如附表所示之白色粉末，經被告自承均係伊所有之海
    洛因等語，且有自願搜索同意書、搜索扣押筆錄在卷可稽；
    再該粉末經臺北市政府警察局中山分局以 聯勤204廠製造之
    煙毒品檢驗Ａ包試劑初步檢驗結果呈海洛因反應，再送法務
    部調查局以氣相層析質譜儀分析法、化學呈色法複驗，亦認
    係海洛因成分，此有臺北市政府警察局中山分局查獲涉嫌毒
    品危害防制條例毒品初步檢驗報告單、 法務部調查局95年9
    月2日調科壹字第09523008840號檢驗通知書附卷可稽，足證
    扣案之物確為海洛因， 屬毒品危害防制條例第2條第2項第1
    款所規定之第1級毒品。
  (三)復被告前於89年間因施用第2級毒品案件， 經原審以89年度
    毒聲字第94號裁定送勒戒處所觀察、勒戒後，認有繼續施用
    毒品之傾向， 再經同院以89年度毒聲字第806號裁定令入強
    制戒治、89年毒聲字第2414號裁定停止強制戒治付保護管束
    ，於90年4月5日期滿，經臺灣臺北地方法院檢察署檢察官於
    90年5月14日以90年度戒毒偵字第107號不起訴處分確定；復
    於90年間再犯施用第1級毒品案件， 經原審以90年度毒聲字
    第2109號裁定令入強制戒治，再經原審以91年度毒聲字第15
    10號裁定停止強制戒治一節， 有90年度戒毒偵字第107號不
    起訴處分書、原審90年度毒聲字第2109號裁定、本院被告前
    案記錄表附卷可稽。 被告於本件前揭時地再次施用第1級毒
    品海洛因之行為，係於前開戒治程序完畢、 不起訴處分後5
    年內又施用毒品。
  (四)復有扣案之注射針筒1支可資相佐， 是依上開卷附之各項文
    書、證物等補強證據已足資擔保被告於原審及本院審判中所
    為之上開任意性自白之真實性，故本件事證明確，被告犯行
    洵堪認定，應予依法論科。
二、核被告施用第1級毒品所為， 核係犯毒品危害防制條例第10
    條第1項施用第1級毒品罪。 又其持有第1級毒品海洛因之低
    度行為為施用之高度行為所吸用，不另論罪。又被告於91、
    92年間因毒品危害防制條例案件，先後經(1)本院91年度上更
    (一)字第745號判決處有期徒刑10月， 經最高法院駁回上訴確
    定；(2)原審以91年度簡字第2388號有期徒刑6月確定；(3) 本
    院以92年度上訴字第2993號判決處有期徒刑8月， 再經最高
    法院駁回上訴確定；三案合併定應執行有期徒刑1年10月 ，
    於93年11月17日假釋，至94年3月1日假釋期滿未經撤銷假釋
    ，其未執行之部分，視為已執行等情，有本院被告前案紀錄
    表一份附卷可按，未滿5年， 故意再犯本件有期徒刑以上之
    罪，係屬累犯，應依刑法第47條加重其刑。
三、原審因認被告罪證明確，引用毒品危害防制條例第10條第1
    項、第18條第1項前段，刑法第11條前段、第47條、第38條
    第1項第2款之規定。並審酌海洛因雖然有良好的鎮痛效果，
    旦毒性極強，極易中毒，剛使用時會無法集中精神，但會感
    到快感；使用過量會導致急性中毒，產生昏睡、血壓降低、
    呼吸抑制等症狀，雖其鎮痛效果為嗎啡之四至八倍，但其毒
    性卻為嗎啡的十倍，目前世界各國都禁止製造也不於醫療使
    用；且海洛因具極高的成癮性，長期使用之後一旦停止會強
    烈地渴求此藥，並出現不安、流淚、易怒、身體捲曲、抽筋
    等症狀，戒解不易，乃經立法院於86年10月30日三讀通過毒
    品危害防制條例，將其列為第1級毒品，該條例並於87年5月
    20日公布，同年月22日生效，該條例對於施用毒品之被告改
    以治療、矯治為目的，非重在處罰，是被告違反本罪實係基
    於「病患性」行為，而對他人甚少損害，且被告於原審審理
    中表示強烈戒毒意願，再衡量其施用毒品及其施用時間之長
    短、此犯罪本質並無損害他人，且家中尚有妻小待撫等一切
    情狀，量處有期徒刑8月，以示懲儆。 另查扣案如附表所示
    之海洛因，係屬毒品危害防制條例第1級毒品為違禁物， 已
    如前述，爰依毒品危害防制條例第18條第1項前段， 宣告沒
    收、銷燬。而扣案之注射針筒1支， 係為被告供犯罪所用之
    物，且屬被告所有，爰依法沒收之。核其認事用法並無不合
    ，量刑亦稱妥適，公訴人上訴意旨另認被告於其它時地有施
    用第一級毒品犯行，原審未及併予審酌，上訴請求撤銷改判
    云云。惟查移送併辦部分與本案並無包括一罪之集合犯關係
    ，無從併辦（理由詳如四所述），其上訴並無理由，應予駁
    回。
四、公訴人另認（移送該署95年毒偵字第2576、2939號併辦部分
    ）：被告於95年7月17日11時20許， 為警採尿前26小時及96
   小時內某時， 在不詳時地基於施用第1級毒品海洛因及第2級
   毒品安非他命1次，復於95年8月11日17時19分許， 為警採尿
   前26時內某時，在不詳地點，施用毒品海洛因1次，因認被告
   涉犯毒品危害防制條例第10條第1項、第2項罪嫌， 並與本件
   公訴人起訴事實具有包括一罪之裁判上一罪關係， 而予併案
   審理。惟查以：(一)公訴人認被告95年8月11日17時19分許，
   為警採尿前26時內某時，有施用第一級毒品海洛因1次，訊據
   被告否認有於上開時地施用第1級毒品，而查本件被告於95年
   8月10日下午6、7時許有施用海洛因1次，此為本案部分， 而
   被告復於隔日下午5、6時為警採尿送驗， 其尿液經送驗結果
   ，有海洛因毒品反應， 惟仍在上開施用後存留體內26小時時
   間內，尚難認被告尿液驗結果呈陽性反應， 而認定被告有於
   95年8月10日下午6、7時至8月11日下午5、6時之間， 有再施
   用第1級毒品之犯行，故公訴人此併案部分即屬證據不足，無
   從認定有罪，即與起訴事實部分無實質上一罪關係。(二) 另
   公訴人認被告於95年7月17日11時20許，為警採尿前26小時及
   96小時內某時， 在不詳時地基於施用第1級毒品海洛因及第2
   級毒品安非他命1次部分，按以刑事法若干犯罪行為態樣，本
   質上即具有反覆、延續之行為觀念者， 立法時既予以特別歸
   類，定為犯罪構成要件之行為要素， 則行為人基於概括決意
   ，在密切接近之一定時、地持續實行之複次行為， 倘依社會
   客觀通念，認為符合一個反覆、延續性之行為觀念者， 在刑
   法評價上，即應成立一罪，學理上稱為「集合犯」（ 最高法
   院94年台上字第6880號、95年台上字第3937判決意旨參照）
   。本件起訴施用毒品時間， 與公訴人上訴併案所指被告施用
   毒品之期間，除被告否認用外，且兩次相距達23日之久， 實
   難認有包括一罪之集合犯關係，本院無從併予審理，應退由
   檢察官另行處理。
據上論斷，應依刑事訴訟法第368條，判決如主文。
本案經檢察官周志榮到庭執行職務。
中　　華　　民　　國　　96　　年　　2 　　月　　8 　　日
                  刑事第４庭    審判長法　官  蔡秀雄
　　　　　　　　　　　　　　　　　　　法  官  鄭水銓
　　　　　　　　　　　　　　　　　　　法  官  周煙平
以上正本證明與原本無異。
如不服本判決，應於收受送達後十日內向本院提出上訴書狀，其
未敘述上訴之理由者並得於提起上訴後十日內向本院補提理由書
（均須按他造當事人之人數附繕本）。
                                      書記官  蕭麗珍
中　　華　　民　　國　　96　　年　　2 　　月　　12　　日
附錄：本案論罪科刑法條全文
毒品危害防制條例第10條第1項
施用第一級毒品者，處 6 月以上 5 年以下有期徒刑。
施用第二級毒品者，處 3 年以下有期徒刑。
附表：
┌──┬───┬─────┬────────┬─────────────┐
│編號│海洛因│淨重(公克)│贓證物品清單    │附註                      │
│    │      ├─────┤                │                          │
│    │數  量│包裝重    │                │                          │
├──┼───┼─────┼────────┼─────────────┤
│一  │貳包  │零點壹  │九十五年度青保管│原經臺北市政府警察局中山分│
│    │      ├─────┤字第六五九號    │局鑑驗淨重○‧四、○‧一公│
│    │      │零點貳  │                │克，然載送法務部調查局扣除│
│    │      │          │                │包裝後秤重，如前揭所示。  │
├──┴───┴─────┴────────┴─────────────┤
│考量氣候潮塵等因素，上開物品均採用最近時之秤重即法務部調查局之認定。  │
└───────────────────────────────────┘
